臺灣高等法院刑事判決
109年度上易字第148號
上  訴  人  
即  被  告  吳志信


上列上訴人因侵占案件，不服臺灣新北地方法院108年度審易字
第1791號，中華民國108年10月24日第一審判決（起訴案號：臺
灣新北地方檢察署107年度偵字第38926號），提起上訴，本院判
決如下：
    主  文
原判決撤銷。
吳志信犯業務侵占罪，處有期徒刑壹年。緩刑參年，並應履行如
附表一所示之事項。
    事  實
一、吳志信以駕駛大貨車載運貨物為其業務，於民國106年9月18
    日至107年6月2日期間，駕駛其大貨車按趟計費，為佳運運
    輸股份有限公司（下稱佳運公司）運送貨物，並經佳運公司
    指派運送台灣宅配通股份有限公司（下稱宅配通公司）之貨
    物，為從事業務之人，竟意圖為自己不法之所有，於附表二
    所示籠車登錄日期，在附表二所示之配送所內，利用駕駛大
    貨車運送貨物之便，將其業務上持有之如附表二所示貨物取
    走而侵占入己，並將該等貨物於二手網站上銷售（銷售所得
    約新臺幣〈下同〉106萬元。佳運公司已就宅配通公司所受如
    附表二所示貨物之損害，賠償宅配通公司）。
二、案經宅配通公司訴由桃園市政府警察局大園分局移送臺灣桃
    園地方檢察署呈請臺灣高等檢察署檢察長令轉臺灣新北地方
    檢察署檢察官偵查起訴。
    理  由
一、證據能力部分：
    本判決下列認定犯罪事實所憑被告以外之人於審判外所為之
    陳述（含書面供述），檢察官、被告於本院言詞辯論終結前
    均未聲明異議。本院審酌本案證據資料作成時之情況，核無
    違法取證或其他瑕疵，證據力亦無明顯過低之情形，且與待
    證事實具有關連性，認為以之作為證據為適當，依刑事訴訟
    法第159條之5規定，自均得作為證據。至非供述證據部分，
    檢察官、被告亦均不爭執證據能力，且均查無違反法定程序
    取得之情形，自亦有證據能力。
二、認定犯罪事實所憑之證據及理由：
    上揭犯罪事實，業據被告於原審及本院審理時坦承不諱，且
    經告訴人宅配通公司代理人黃曉玲、被害人佳運公司代表人
    林寶洞指述綦詳，並有被告所駕駛KLD-6220號營業大貨車之
    車輛詳細資料報表、損失清冊明細、宅配通公司轉運中心派
    車單、監視錄影畫面、二手商品社團拍賣網頁翻拍照片、告
    訴人與佳運公司簽訂之和解書、運送合約書在卷可稽（偵字
    第20747號卷一第15、18至31、32至250頁、卷二第2至6頁，
    偵字第38926號卷第6、11至15頁，本院卷第61、63至81頁）
    ，及告訴代理人黃曉玲提出提出之隨身碟1個（內有被告侵
    占貨物明細，附於偵字第38926號卷證物袋）附卷足資佐證
    ，足認被告之自白確與事實相符，堪以採信，本件事證明確
    ，被告犯行洵堪認定。 
三、論罪：
  ㈠按刑法第2條第1項規定「行為後法律有變更者，適用行為時
    之法律。但行為後之法律有利於行為人者，適用最有利於行
    為人之法律」，係規範行為後法律變更所生新舊法比較適用
    之準據法；該條規定所稱「行為後法律有變更者」，包括犯
    罪構成要件有擴張、減縮，或法定刑度有變更等情形。故行
    為後應適用之法律有上述變更之情形者，法院應綜合其全部
    罪刑之結果而為比較適用。惟若新、舊法之條文內容雖有所
    修正，然其修正內容與罪刑無關，僅為文字、文義之修正、
    條次之移列，或將原有實務見解及法理明文化等無關有利或
    不利於行為人之情形，則非屬上揭所稱之法律有變更，亦不
    生新舊法比較之問題，而應依一般法律適用原則，逕行適用
    裁判時法。故行為後法律若有修正，不論是否涉及前揭法律
    變更，抑或僅係無關行為人有利或不利事項之修正，法院應
    綜合法律修正之具體內容，於理由內說明有無刑法第2條第1
     項所規定「行為後法律有變更」之情形及應適用之法律，
    始屬適法（最高法院107年度台上字第4438號判決意旨參照
    ）。本案被告行為後，刑法第336條第2項雖於108年12月25
    日經修正公布，同年12月27日施行，惟查修正後之規定係依
    刑法施行法第1條之1第2項前段規定將罰金數額提高為30倍
    ，亦即將原本之銀元3千元（經折算為新臺幣後為9萬元）修
    正為新臺幣9萬元，其修正之結果不生有利或不利於行為人
    之情形，非屬法律變更，自不生新舊法比較之問題，而應依
    一般法律適用原則，逕行適用裁判時法。
  ㈡按刑法第336條第2項所謂業務，係指吾人於社會上之地位所
    繼續經營之事務而言，被告吳志信以駕駛大貨車載運貨物為
    其業務，將業務上所持有之貨物侵占據為己有，核其所為，
    係犯刑法第336條第2項之業務侵占罪。
  ㈢被告於附表二所示時間多次業務侵占犯行，係基於同一侵占
    之犯意，於密切接近之時間，均在配送所內實施，侵害同一
    法益，各行為之獨立性極為薄弱，依一般社會健全觀念，在
    時間差距上難以強行分開，在刑法評價上，應視為數個舉動
    之接續施行，合為包括之一行為予以評價，較為合理，應論
    以接續犯而僅成立一業務侵占罪。
四、撤銷改判之理由、科刑：
  ㈠原審審理結果，因認被告上開業務侵占犯行之事證明確，而
    予論罪科刑，固非無見。惟查：⑴被告並未受僱於佳運公司
    ，此觀被害人佳運公司代表人林寶洞於警詢時之陳述即明，
    原審認定被告受僱於佳運公司，尚乏所據，而欠允洽；⑵被
    告於本院審理期間，業與被害人佳運公司達成和解，約定被
    告應賠償佳運公司106萬元，以由被告為佳運公司運送貨物
    之方式，將所得之運費賠償佳運公司，此有和解書影本1份
    在卷可按（本院卷第55頁），既然被害人佳運公司同意被告
    於經濟能力得負擔之情況下，予被告分期利益，倘被告依約
    清償，國家再予沒收即欠缺刑法上之重要性，且亦有過苛之
    虞，原判決未及審酌此節，仍宣告犯罪所得沒收、追徵，亦
    有未當，被告上訴指摘原審未審酌前述和解情形，為有理由
    ，且原判決尚有前揭可議之處，應由本院將原判決均予以撤
    銷改判。
  ㈡爰以行為人之責任為基礎，審酌被告為佳運公司載運貨物，
    竟不思循正當途徑獲取財物，為上開犯行，所為非是，其業
    務侵占變賣所得約為106萬元，對於被害人佳運公司造成之
    損害頗鉅，又被告於犯罪後於原審及本院審理時坦承犯行，
    且於本院審理期間與被害人佳運公司成立民事賠償之和解，
    告訴人則已從佳運公司獲得賠償，有如前述，兼衡其素行、
    智識程度、生活狀況、犯罪動機、目的、手段等一切情狀，
    量處主文第2項所示之刑。
  ㈢被告業與被害人佳運公司達成和解，倘被告依約清償，國家
    沒收犯罪所得即欠缺刑法上之重要性，且亦有過苛之虞，業
    如前述，爰不宣告沒收、追徵，附此敘明。 
五、緩刑之宣告：
    查被告未曾因故意犯罪受有期徒刑以上刑之宣告，此有本院
    被告前案紀錄表1件在卷可按，其因短於思慮致罹刑典，固
    非可取，惟已坦承犯錯，並於本院審理期間與被害人佳運公
    司成立和解，有如前述，被害人佳運公司代表人林寶洞於本
    院審判期日亦表示願意給予被告緩刑，希望被告能還錢等語
    （本院卷第109頁），本院審酌上情，認被告經此偵審程序
    之教訓，當足生警惕，對被告所宣告之刑，以暫不執行為適
    當，爰依刑法第74條第1項第1款規定諭知緩刑3年，以啟自
    新。又按緩刑宣告，得斟酌情形，命犯罪行為人向被害人支
    付相當數額之財產或非財產上之損害賠償，刑法第74條第2
    項第3款定有明文。本院考量被告本件所為確為法所不許，
    為促其尊重法律，深刻記取本案教訓，並彌補其犯行對被害
    人佳運公司所造成之損害，因認就前揭緩刑宣告，有併課被
    告以一定負擔之必要。參酌被害人佳運公司代表人林寶洞於
    本院審理期日表示：若被告沒有將大貨車靠行到佳運公司，
    希望被告每月賠償6萬元等語（本院卷第108至109頁），以
    及被告迄未辦竣靠行至佳運公司之手續，有本院電話查詢紀
    錄表在卷可參（本院卷第113頁），爰併諭知被告應於緩刑
    期間內履行如附表一所示之事項，期以符合本件緩刑宣告之
    目的。倘被告未依期履行前揭緩刑宣告所定之負擔情節重大
    者，依刑法第75條之1第1項第4款規定，緩刑之宣告仍得由
    檢察官向法院聲請撤銷緩刑之宣告，附此敘明。
據上論斷，應依刑事訴訟法第369條第1項前段、第364條、第299
 條第1項前段，刑法第336條第2項、第74條第1項第1款、第2項
第3款，刑法施行法第1條之1第1項，判決如主文。
本案經檢察官秦嘉瑋提起公訴，檢察官林黛利到庭執行職務。
中　　華　　民　　國　　109 　年　　4 　　月　　22　　日
                  刑事第七庭  審判長法　官  孫惠琳
                                    法　官  連雅婷
                                    法　官  戴嘉清
以上正本證明與原本無異。                                不得上訴。
　　　　　　　　　　　　　　　　　　書記官  高建華
中　　華　　民　　國　　109 　年　　4 　　月　　22　　日
附錄：本案論罪科刑法條全文
中華民國刑法第336條
對於公務上或因公益所持有之物，犯前條第一項之罪者，處一年
以上七年以下有期徒刑，得併科十五萬元以下罰金。
對於業務上所持有之物，犯前條第一項之罪者，處六月以上五年
以下有期徒刑，得併科九萬元以下罰金。
前二項之未遂犯罰之。

附表一：
被告應給付被害人佳運運輸股份有限公司新臺幣壹佰零陸萬元，
給付方法：自民國一百零九年五月起，於每月十五日前，按月給
付新臺幣陸萬元，至全部清償完畢為止，如有一期未履行，視為
全部到期。

附表二：
編號 籠車登錄日期 內容物 吳志信配送所 1 00000000 運達 新店 2 00000000 0000000000長版上衣 新店 3 00000000 化妝品 桃園 4 00000000 0000000春風抽取式衛生紙 基隆 5 00000000 巧克力類 中和 6 00000000 0000000000矜蘭妃蠶絲喬其上衣 中和 7 00000000 威技牌26公升除濕機(WDH-050ED 新店 8 00000000 0000000000除濕機 新店 9 00000000 國際牌除濕機 新店 10 00000000 0000000000【HITACHI 日 內湖 11 00000000 0000000000卡西歐腕錶 中和 12 00000000 聲寶烤箱 中和 13 00000000 除濕機 北投 14 00000000 0000000000除濕機 新店 15 00000000 高梁酒 北投 16 00000000 0000000000【PHILIPS 飛 中和 17 00000000 0000000000液晶顯示 新店 18 00000000 電扇 松山 19 00000000 0000000○月花極柔 新店 20 00000000 國際牌除濕機 新店 21 00000000 0000000000西裝褲 松山 22 00000000 擴大機 新店 23 00000000 酒 新店 24 00000000 三菱除濕機MJ-EV210FJ 新店 25 00000000 0000000000凊淨機 新莊 26 00000000 【TATUNG大同】30L旋風電烤箱T 新店 27 00000000 三菱除濕機MJ-EV210FJ 新店 28 00000000 轉運四方 中和 29 00000000 日常用品 新店 30 00000000 Panasonic除濕機 新店 31 00000000 除濕機 新店 32 00000000 0000000000暖被 中和 33 00000000 電器 中和 34 00000000 PHILIPS 328C7QJSG/96 中和 35 00000000 0000000000除濕機 新店 36 00000000 日用品 新店 37 00000000 日用品 新店 38 00000000 Mitsubishi三菱變頻旗艦型除濕 新店 39 00000000 日用品 新店 40 00000000 0000000000除蹣吸塵器 新店 41 00000000 日用品 新店 42 00000000 除濕機 新店 43 00000000 日用品 新店 44 00000000 電器用品 新店 45 00000000 日用品 新店 46 00000000 0000000000空氣清淨機 新店 47 00000000 三菱除濕機 新店 48 00000000 除濕機 新店 49 00000000 RD-12日立除濕機 新店 50 00000000 除濕機 新店 51 00000000 電器 新店 52 00000000 除濕機 新店 53 00000000 除濕機 新店 54 00000000 0000000000空氣清淨機 新店 55 00000000 wifi 中和 56 00000000 轉運四方 北投 57 00000000 日常用品 新店 58 00000000 0000000000清淨除濕機 新店 59 00000000 0000000000-【BBL Pre 新店 60 00000000 dyson清淨涼暖氣流倍增 新店 61 00000000 0000000 新莊 62 00000000 0000000000除濕機 中和 63 00000000 除濕機 中和 64 00000000 0000000000立扇 中和 65 00000000 0000000000 中和 66 #N/A 小朋友的玩具、枕頭、餅乾 基隆 67 #N/A 0000000000衛生紙 中和 68 #N/A 0000000000【Rowana】美式 北投 69 #N/A 0000000000風衣外套 中和 70 #N/A 除濕機 新店 71 #N/A 衣服 新店 72 #N/A 0000000000不銹鋼鍋具組 新店 73 #N/A 0000000000液晶顯示器 新店 74 #N/A 0000000000顯示器 新店 75 #N/A 除濕機 新店 76 #N/A 0000000000顯示器 新店 77 #N/A 日立-除濕機 新店 78 #N/A 國際牌除溼機 新店 79 #N/A 0000000000戴森 中和 80 #N/A 除濕機 中和 81 #N/A DYSON風扇 新店